【裁判字號】    98,上易,444
【裁判日期】    980331
【裁判案由】    詐欺
【裁判全文】
臺灣高等法院刑事判決                 98年度上易字第444號
上  訴  人
即  被  告  丙○○
                      樓
選任辯護人  溫光雄律師
上列上訴人因詐欺案件，不服臺灣臺北地方法院97年度易字第32
40號，中華民國98年1 月16日第一審判決（起訴案號：臺灣臺北
地方法院檢察署97年度偵字第19048 號），提起上訴，本院判決
如下：
    主  文
原判決撤銷。
丙○○無罪。
    理  由
一、公訴及追加起訴意旨以：被告丙○○（簡稱被告）明知金融
    機構存摺帳戶為個人信用之表徵，並可預見將自己所有之存
    摺、金融卡及提款密碼等金融帳戶資料提供他人時，有供不
    法詐騙份子利用，而幫助他人為財產犯罪之虞，竟不違背其
    本意，基於幫助他人詐欺之犯意，於民國97年6 月間，將其
    向台北富邦商業銀行股份有限公司木新分行開立0000000000
    00號帳戶（簡稱木新分行帳戶）及其華南商業銀行文山分行
    開立000000000000000 號帳戶（簡稱文山分行帳戶）之存摺
    、提款卡、提款密碼，交付予真實姓名年籍不詳之成年男子
    ，該真實姓名年籍不詳之成年男子，取得上開帳戶資料後，
    即與詐欺集團，共同基於意圖為自己不法所有之犯意，由該
    集團成員，先於97年6 月13日22時許，撥打電話予被害人乙
    ○○，佯稱：之前購物付款成了分期付款方式，需作取消動
    作等語，使被害人乙○○信以為真，依指示於97年6 月13日
    23時許起，至ATM 依指示操作，導致自帳戶陸續匯出新台幣
    （下同）5 萬元、3 萬元、2 萬元、3 萬元、1 萬元、1 萬
    元至前開被告之木新分行帳戶；嗣再由該集團成員於97年6
    月13日21時許，撥打電話予甲○○佯稱在雅虎奇摩購買商品
    分期付款約定轉帳有誤，會每月定期扣款，需至ATM 取消約
    定轉帳等語，甲○○信以為真，依指示於97 年6月13日21時
    59分許，至ATM 依指示操作，導致自帳戶匯出新台幣（下同
    ）29989 元至前開被告之文山分行帳戶，被害人乙○○、甲
    ○○事後發覺受騙，先後報警究辦，因認被告涉有刑法第30
    條第1 項、第339 條第1 項之幫助詐欺罪嫌。
二、按犯罪事實應依證據認定之，無證據不得認定犯罪事實，刑
    事訴訟法第154 條第2 項定有明文。又按刑事訴訟上證明之
    資料，無論其為直接證據或間接證據，均須達於通常一般之
    人均不致有所懷疑，而得確信其為真實之程度，始得據為有
    罪之認定，若其關於被告是否犯罪之證明未能達此程度，而
    有合理之懷疑存在時，致使無從形成有罪之確信，在刑事訴
    訟「罪疑唯輕」、「無罪推定」原則下，依據「罪證有疑，
    利於被告」之證據法則，即不得遽為不利被告之認定，最高
    法院76年臺上字第4986號判例意旨足資參照。訊之被告堅決
    否認有何幫助詐欺之犯行，辯稱：伊當時並無工作，因由網
    路上查悉新光有限公司徵才，對方表示工作需要伊之帳戶存
    摺、金融卡及提款密碼等資料，伊沒有要騙人，伊去銀行時
    ，銀行才通知伊之帳戶為警示帳戶等語。
三、經查，檢察官認被告涉有上開罪嫌，係以告訴人乙○○、甲
    ○○之告訴、被告之供述、上開帳戶明細、匯款單為其主要
    證據。惟查：（一）被害人乙○○、甲○○雖指訴其2 人分
    別遭姓名不詳之成年人（非指被告）詐騙而前往ATM 機器依
    指示操作匯款至被告上開帳戶，並有被告上開兩份帳戶明細
    、匯款單等資料在卷可按。惟此等事證至多僅能證明被告之
    帳戶遭人利用作為詐財工具，不能逕行據以認定被告確實知
    情並幫助或參與詐欺犯行；（二）被告自始至終均否認有何
    幫助詐欺之行為，是亦不能以被告之歷次供述作為認定被告
    犯罪之依據；（三）依原審調查所示，被告係於97年6 月20
    日10時許，前往台北富邦銀行木新分行辦理補摺時，由銀行
    告知其帳戶為警示詐騙帳戶，經報警處理後，並於同日上午
    10時44分起接受警方調查，被告當即表示：伊沒有去詐騙任
    何人，伊係於97年6 月初左右，在奇集集網路免費分類廣告
    ，看到一篇徵才廣告，並留言應徵工作，三日後對方以無顯
    示電話號碼之電話與伊聯絡，要伊將身分證、駕照、兩本存
    摺影印本寄去，伊本有四本存摺，所以選擇其中兩本存摺影
    本寄去，約過三日，對方又以電話告知伊資料不完全，要伊
    補足，要伊寄該兩家銀行存摺正本以及提款卡、密碼，伊因
    為該徵才廣告薪水高，對方雖要伊寄到台北縣新莊市○○路
    ○段14號，伊為得到該份工作，還親自到該地址，之後即無
    聯絡，後來伊找到新工作，需要存款簿及提款卡，因對方沒
    有還伊，所以到銀行補辦時，才知道被列為人頭警示帳戶，
    並協助調查等語，此有台北市政府警察局文山第一分局函及
    所附之警詢筆錄在卷可按（參原審卷第25頁、第27頁正反面
    ），核與其嗣後警詢、檢察官偵查及法院審理時之供述相符
    ，而警方於該次詢問被告後，依被告之供述，確在奇集集網
    路免費分類廣告欄，搜尋到新光有限公司徵才廣告，廣告內
    容確有「工作內容說明：文件收送，拜訪客戶‧‧‧備機車
    ，年20~40 歲‧‧‧請附基本資料及連絡方式‧‧‧日薪15
    00~1800 挑戰高薪」等文字（參原審卷第28頁），核與被告
    於警詢所述並無不合，另參以我國社會近年來，確有詐欺集
    團以徵才為名義，向前來應徵者詐騙取得銀行帳戶、提款卡
    等資料，並有被告提出之新聞剪報在卷可按（參原審卷第45
    頁、第46頁），堪認被告所供其上開帳戶、提款卡及密碼遭
    詐騙一節，尚非無據。況被告為警查獲，係因主動向台北富
    邦商業銀行股份有限公司木新分行申請辦理補摺，茍被告明
    知其所有上開帳戶存摺等資料已提供予詐騙集團使用，是否
    仍可能主動前往銀行申請補摺，甘冒被查緝之風險，亦值商
    榷。佐以被告曾於95年7 月20日因頭部外傷併顱內出血，入
    醫院進行手術及於加護病房治療，嗣又於同年9 月21日因顱
    骨缺損進入醫院行顱骨成行術，於95年10月2 日出院，有被
    告提出之乙種診斷證明書在卷可稽（參原審卷第19頁、第20
    頁），嗣於96年6 月28日經台北市政府因免役體位，核發免
    役證明書，有該證明書在卷可參（參原審卷第21頁），堪認
    被告之判斷能力異於常人。而被告為76年11月11日出生，有
    其年籍資料在卷可稽，其涉案時年僅20歲，社會經驗不足，
    所辯因急於找到工作而遭人騙取存摺、提款卡及密碼等語，
    亦非不可信。綜上各點，被告所辯，尚堪採信，檢察官公訴
    及追加起訴所指被告幫助詐欺等情，容有合理之懷疑，無法
    使本院產生有罪之確信，此外復查無其他積極證據證明被告
    有何幫助詐欺之犯行，應認本件不能證明被告犯罪。
四、原審未查，逕為被告有罪之判決，尚難認同。被告上訴意旨
    否認犯罪，為有理由，自應由本院將原審判決撤銷，更為無
    罪之判決，以免冤抑。
據上論斷，應依刑事訴訟法第369 條第1 項前段、第364 條、第
301 條第1 項，判決如主文。
本案經檢察官王金聰到庭執行職務。
中    華    民    國    98    年    3     月    31    日
                  刑事第二十庭審判長法  官  楊貴雄
                                    法  官  林銓正
                                    法  官  鄧振球
以上正本證明與原本無異。
不得上訴。
                                    書記官  劉有志
中    華    民    國    98    年    4     月    2     日


司法院資訊處製作；財團法人民間司法改革基金會備份。
